臺灣高等法院高雄分院刑事判決　　　　99年度交上易字第79號
上　訴　人
即　被　告　　張順孝
上列上訴人因被告過失重傷害案件，不服臺灣高雄地方法院99年
度交訴字第9 號中華民國99年5月3日第一審判決（起訴案號：
臺灣高雄地方法院檢察署98年度偵字第11289 號），提起上訴，
本院判決如下：
     主  文
上訴駁回。
    事  實
一、張順孝於民國（以下同）98年2 月22日下午5 時20分許，搭
    乘其妻邱心云所駕駛之車號0758-LV 號自小客車，由北往南
    行經高雄縣美濃鎮○○路58號某蛋行前，邱心云停車熄火下
    車購物（邱心云被訴過失傷害致人重傷〈周樺〉部分已由原
    審判決無罪、過失傷害〈楊得霖〉部分判決公訴不受理確定
    ），張順孝與3 歲女兒留在車內後座等候，因不耐車室悶熱
    ，欲開啟車門以利通風，原應注意汽車停車開啟車門時，應
    注意行人及其他車輛，並讓其先行，且依當時天候晴、日間
    自然光線、無障礙物、視距良好，又無不能注意之情事，詎
    張順孝疏未注意後方來車，即貿然開啟後座左側車門。適楊
    得霖騎乘車號CVK-323 號重型機車，後座搭載女友周樺，自
    後駛至上開自小客車左後側，因張順孝突開車門致其閃避不
    及，機車右側車把與自小客車後座左側車門發生碰撞而人車
    倒地，楊得霖連同機車滑行至道路中央雙黃線處；周樺則從
    機車後座彈飛至對向車道，撞擊對向來車即鄧富生所駕駛車
    號9W-7650 號自小客車之左前車頭。楊得霖因而受有左肩胛
    骨骨折、身體多處擦傷之傷害（張順孝被訴過失傷害楊得霖
    部分，業據楊得霖於原審理撤回告訴）；周樺則受有頸椎第
    4 、5 節挫傷、左髖臼骨折合併脫臼及坐骨神經損傷、脾臟
    裂傷合併腹內出血、胸椎第3 節輕微脫位併胸椎神經壓迫及
    脊椎損傷、頸椎脊髓損傷合併下肢癱瘓，經先後送高雄醫學
    大學附設中和紀念醫院（下稱高醫醫院）、臺北榮民總醫院
    （下稱臺北榮總醫院）、財團法人振興復健醫學中心（下稱
    振興復健中心）持續治療，仍存有四肢機能嚴重減損：左上
    肢、右上肢手指肌力3 分、左下肢、右下肢足踝肌力3 分；
    脾臟切除後免疫力減損、左髖功能損壞終身無法回復等對於
    身體、健康重大不治之重傷害（楊得霖、鄧富生所涉過失傷
    害致周樺重傷部分，均經撤回告訴，另由檢察官為不起訴處
    分確定）。
二、案經周樺及其父周茂松分別訴由高雄縣政府警察局旗山分局
    報請臺灣高雄地方法院檢察署檢察官偵查起訴。
    理  由
壹、證據能力部分：
一、被告張順孝以告訴人楊得霖於警詢、偵查中所為之陳述，屬
    被告以外之人於審判外之陳述，反對其有證據能力。查告訴
    人楊得霖於警詢中所為之指訴，屬被告張順孝以外之人於審
    判外之陳述，所述內容核與其於審判中之陳述大致相符，復
    無刑事訴訟法第159 條之1 至第159 之5 或其他傳聞證據例
    外規定之情形，依同法第159 條規定，固不得作為證據使用
    ；惟其於偵查中係經檢察官以被告身分傳喚到庭，其身分既
    非證人，即與證人依法應具結之要件不合，雖未命其具結，
    純屬檢察官調查證據職權之適法行使，並不違法，且其於檢
    察官面前作成未經具結之陳述，仍屬被告張順孝、邱心云以
    外之人於偵查中向檢察官所為之陳述，其後並於審判中以證
    人身分到庭，經具結後而為陳述，已給予被告對質詰問之機
    會，證人楊得霖於審判中未曾表示檢察官於偵查中有何不當
    訊問之情形，依其於偵查中陳述之客觀環境及條件，並無顯
    不可信之情況，依同法第159 條之1 第2 項之規定，自有證
    據能力（最高法院99年度臺上字第1330號判決意旨參照）。
二、本判決所引用其他據以認定事實之各項證據，均經當事人於
    審理中同意其證據能力，且對於具有傳聞證據性質之證據，
    均於調查證據時已知悉其內容，俱未於言詞辯論終結前聲明
    異議，本院審酌各該證據作成之客觀環境及條件，並無違法
    不當取證或顯不可信之情形，以之作為證據使用俱屬適當，
    依刑事訴訟法第159 條之5 之規定，均具有證據能力。
貳、實體部分
一、上揭事實，業據被告張順孝於原審及本院審理時坦認不諱（
    見原審審交訴卷第34頁、交訴字卷第66頁、99年7 月26日本
    院準備程序筆錄），核與告訴人周樺指訴情節相符，並與証
    人即其妻邱心云於警詢及偵查中之供述屬實（見警卷第2-3
    頁、偵卷第9-10頁），並經證人楊得霖於偵查及原審審理中
    陳述屬實（見偵卷第9 頁、交訴字卷第68-70 頁），並据證
    人即與周樺同行之同校同學黃泓嘉、張弘毅、林敬善於警詢
    及偵查中分別證述綦詳（見警卷第20-21 、24-25 、26-27
    頁、偵卷第45-46 頁），及經證人即對向來車之車號
    9W-7650 號自用小客車駕駛人鄧富生於警詢、偵查及原審審
    理中證述明確（見警卷第15-19 頁、偵卷第11頁），復有高
    雄縣政府警察局交通警察隊旗山分隊製作之道路交通事故現
    場圖1 份、調查報告表2 份、事故現場及車損情形採證照片
    26幀（見警卷第30、28-29 、31-36 頁）、車號0758-LV 號
    自小客車、CVK- 323號重型機車、9W-7650 號自小客車車籍
    查詢資料各1 份（見交訴字卷第26-28 頁）、高醫醫院98年
    2 月27日（楊得霖部分）診斷證明書1 份（見警卷第46頁）
    、高醫醫院98年2 月25日、同年3 月13日（周樺部分）診斷
    證明書、振興復健中心98年4 月30日（周樺部分）診斷證明
    書、臺北榮總醫院98年4 月7 日、同年5 月27日、9 月1 日
    、99年2 月23日（周樺部分）診斷證明書各1 份（見警卷第
    44頁、偵卷第23、41、24、42頁、交訴字卷第54、52頁），
    及臺北榮總醫院99年2 月19日北總神字第0990002800號函、
    高醫醫院99年3 月10日高醫附行字第0990000865號函各1 份
    在卷為憑（見交訴字卷第50-51 、94頁）。又按「汽車臨時
    停車或停車，開啟或關閉車門時，應注意行人、其他車輛，
    並讓其先行。」，道路交通安全規則第112 條第3 項定有明
    文。本件同案被告邱心云係熄火停車後，始下車購物等情，
    為被告張順孝所自承（見偵卷第54頁），並據同案被告邱心
    云於警詢中供述明確（見警卷第2 頁），依道路交通管理處
    罰條例道路交通管理處罰條例第3 條第9 款及第10款之規定
    ，係屬「停車」而非「臨時停車」。同案被告邱心云在路旁
    停車並下車購物後，被告張順孝在車內後座欲開啟後座左側
    車門時，本應注意行人及其他車輛，並讓其先行，且依當時
    情形：天候晴、日間自然光線、無障礙物、視距良好，為高
    雄縣政府警察局交通警察隊旗山分隊所製作之道路交通事故
    調查報告表（一）所明載（見警卷第29頁），又無不能注意
    之情事，詎被告張順孝疏未注意後方來車，即貿然開啟後座
    左側車門，致告訴人楊得霖騎乘上開機車自後駛至上開自小
    客車左後側，因張順孝突開車門致其閃避不及，機車右側車
    把與自小客車後座左側車門發生碰撞而人車倒地，乘坐在機
    車後座之告訴人周樺因而彈飛至對向車道，撞擊對向來車即
    證人鄧富生所駕駛車號9W-7650 號自小客車之左前車頭，受
    有上開之重傷害，均如前述，堪認被告張順孝開啟車門之行
    為，顯有過失，且其過失行為與告訴人周樺所受重傷害之結
    果，確有相當因果關係甚明。又被告張順孝雖辯稱：楊得霖
    於案發時騎乘機車之車速應甚快，亦同有過失云云，惟楊得
    霖有無過失本無以解免被告張順孝之過失責任，況證人楊得
    霖於原審審理中證稱：案發當時我騎乘機車時速僅20公里左
    右，因我所騎之機車係「野狼125 」車系之打檔車（非自動
    換檔），起步很慢，當時我先在路口處停等紅燈，於變換綠
    燈後甫起步前行，檔位僅換至2 檔，車速不可能太快，且因
    看見邱心云之自小客車停在前方路旁並佔據部分車道，更減
    速欲從左側繞行，係因張順孝突開車門，機車右側手把瞬間
    與自小客車後座左側車門發生碰撞，機車失控了，來不及反
    應就飛出去等語，核與目擊證人張弘毅、林敬善於警詢及偵
    查中證述情節相符（見警卷第20、24-25 、26頁、見偵卷第
    45-46 頁），並有車號CVK-323 號重型機車及車號0758-LV
    號自小客車之車型及車損照片在卷可憑（見警卷第31、35、
    36頁）。又經原審函請高雄縣政府警察局旗山分局派員赴現
    場查證、測量拍照結果：沿高雄縣美濃鎮○○街由北向南行
    駛，於到達美興街58號之前172.3 公尺處，確有美興街、自
    強路有交通號誌之交岔路口，該路段限速50公里等情，有該
    分局99年2 月24日高縣旗警偵字第0990001668號函暨附件職
    務報告、現場圖及現場照片在卷可參（見交訴字卷第56-59
    頁），證人楊得霖此部分之證述，信而有徵，足堪採信。其
    行駛在遵行車道，車速復未逾該路段最高速限，自無過失可
    言。又本案經檢察官送請臺灣省高屏澎區車輛行車事故鑑定
    委員會鑑定，結果略以：本件行車事故，以車號0758-LV 號
    自小客車乘員張順孝開啟車門未注意行進中車輛，為肇事原
    因；楊得霖騎乘重機車直行閃避不及，與鄧富生駕駛自小客
    車直行閃避不及，均無肇事原因等語，有該委員會98年6 月
    3 日高屏澎區980392案鑑定意見書1 份在卷可稽（見偵卷第
    29-31 頁），被告張順孝指摘告訴人楊得霖行車速度過快，
    純屬臆測，從而被告張順孝之自白，核與事實相符，事証明
    確，其犯行已堪認定。
二、按刑法上所稱「重傷」者，謂下列傷害：一、毀敗或嚴重減
    損一目或二目之視能。二、毀敗或嚴重減損一耳或二耳之聽
    能。三、毀敗或嚴重減損語能、味能或嗅能。四、毀敗或嚴
    重減損一肢以上之機能。五、毀敗或嚴重減損生殖之機能。
    六、其他於身體或健康，有重大不治或難治之傷害，刑法第
    10條第4 項定有明文。本件告訴人周樺所受傷勢為：頸椎第
    4 、5 節挫傷、左髖臼骨折合併脫臼及坐骨神經損傷、脾臟
    裂傷合併腹內出血、胸椎第3 節輕微脫位併胸椎神經壓迫及
    脊椎損傷、頸椎脊髓損傷合併下肢癱瘓，經先後送高醫醫院
    、臺北榮總醫院、振興復健中心持續治療，仍存有左上肢、
    右上肢手指肌力3 分、左下肢、右下肢足踝肌力3 分之四肢
    機能嚴重減損；脾臟切除後免疫力減損、左髖功能損壞終身
    無法回復等對於身體、健康重大不治之傷害，業據臺北榮總
    醫院以99年2 月19日北總神字第0990002800號、高醫醫院以
    99年3 月10日高醫附行字第0990000865號分別函覆明確（見
    交訴字卷第50-51 、94頁），並有高醫醫院98年2 月25日、
    同年3 月13日診斷證明書、振興復健中心98年4 月30日診斷
    證明書、臺北榮總醫院98年4 月7 日、同年5 月27日、9 月
    1 日、99年2 月23日診斷證明書各1 份在卷可佐（見警卷第
    44頁、偵卷第23、41、24、42頁、交訴字卷第54、52頁），
    自屬刑法所稱之「重傷」。況脾臟為人體器官之一，若遭切
    除，即不可復得，自影響人身器官之完整，已屬重大不治之
    情形，而脾臟之切除，雖其功能可由其他淋巴組織替代，但
    卻有增加特殊感染機率，即人體免疫力減低，就人體自然防
    衛體系而言，若免疫能力之降低，身體遭受外界侵入之危險
    相對增加，對身體及健康之影響不可不謂重大，既毀敗至不
    治而割除，自屬重傷害（最高法院87年度臺上字第2281號、
    89年臺上字第3263號判決意旨參照）。被告張順孝疏未注意
    後方來車，貿然開啟後座左側車門，致告訴人周樺受有上開
    之重傷害，核其所為，係犯刑法第284 條第1 項後段之過失
    傷害致人重傷罪。被告張順孝於肇事後，竟不告知甫購物完
    畢上車，尚不知情之同案被告邱心云，復未通報員警或救護
    車到場救護，逕由邱心云將車駛離，嗣因證人林敬善上前追
    趕，始遭攔停，且於員警據報到場處理時，猶向員警蕭玉柱
    否認肇事，稱其未撞到人云云，業據證林敬善、黃泓嘉、張
    弘毅於警詢中及偵查中；證人蕭玉柱於原審審理中，分別證
    述明確（見警卷第20-21 、24-25 、26 -2 7 頁、偵卷第
    45-46 頁、交訴字卷第75-76 頁），自不符合刑法第62條所
    定之自首要件，附此敘明。
三、原審適用刑法第284 條第1 項後段、第41條第1 項前段，刑
    法施行法第1 條之1 規定，並審酌被告張順孝疏未注意後方
    來車，貿然開啟後座左側車門，過失情節雖非重大，卻導致
    案發當時年僅19歲、就讀大學之告訴人周樺受有左上肢、右
    上肢手指肌力3 分、左下肢、右下肢足踝肌力3 分之四肢機
    能嚴重減損，脾臟切除後免疫力減損、左髖功能損壞終身無
    法回復等對於身體、健康重大不治之重傷害，造成其身體健
    全及健康之終身缺陷，更須長期接受治療及復健，毀滅其原
    有之生活，身心均遭受莫大之痛苦，並使家屬負擔長期之醫
    療費用，所生危害既深且鉅，且迄未與告訴人或家屬達成和
    解，其前無犯罪科刑紀錄，有臺灣高等法院被告前案紀錄表
    1 份在卷可按（見交訴字卷第128 頁），素行尚可，且於審
    理中尚能坦認犯行，教育程度為國中畢業、以擔任司機為業
    、家境小康，及其過失情節、違反義務之程度、生活狀況等
    一切情狀，量處有期徒刑6 月，並諭知如易科罰金以新臺幣
    1 千元折算1 日。經核原判決認事用法並無不合，量刑亦屬
    適當，被告張順孝空言上訴，為無理由，應予駁回。
四、被告張順孝經合法傳喚無正當理由於審判期日不到庭，依法
    不待其陳述而逕行判決。
據上論結，應依刑事訴訟法第368條、第371條，判決如主文。
本案經檢察官許月雲到庭執行職務。
中    華    民    國   100    年    2     月    15    日
                    刑事第八庭  審判長法  官  洪兆隆
                                      法  官  郭玫利
                                      法  官  張盛喜
以上正本證明與原本無異。
不得上訴。
中    華    民    國   100    年    2     月    15    日
                                      書記官  齊椿華
附錄本判決論罪科刑法條：
刑法第284 條第1 項
因過失傷害人者，處6 月以下有期徒刑、拘役或5 百元以下罰金
，致重傷者，處1 年以下有期徒刑、拘役或5 百元以下罰金。